【裁判字號】    91,交訴,196
【裁判日期】    920117
【裁判案由】    公共危險等
【裁判全文】
臺灣高雄地方法院刑事判決                        九十一年度交訴字第一九六號
    公  訴  人  臺灣高雄地方法院檢察署檢察官
    被      告  乙○○  男 三.
    選任辯護人  朱立人  律師
    被      告  甲○○  男 二.
右列被告因公共危險等案件，經檢察官提起公訴（九十一年度偵字第一一三九五、一
三０八四、一四九五九號），本院判決如左：
    主  文
乙○○服用酒類，不能安全駕駛動力交通工具而駕駛，處有期徒刑貳月。又因過失致
人於死，處有期徒刑拾月。應執行有期徒刑拾壹月。
甲○○意圖藏匿人犯而頂替，處有期徒刑肆月，如易科罰金，以參佰元折算壹日。緩
刑參年。
    事  實
一、乙○○考領有普通小型車駕駛執照，明知服用酒類足以導致視覺能力變差、運動
    反射神經遲鈍、精神混惑不清晰、平衡感及判斷能力障礙度升高，竟仍於民國九
    十一年五月十八日凌晨近一時許，於飲用啤酒二瓶吐氣所含酒精濃度至少已達每
    公升零點三五毫克之情形下，猶駕駛車號七Ｍ—０七二八號自小客車搭載甲○○
    等人，自高雄市左營區往高雄市市區行駛，於同日凌晨一時三十分許，沿高雄市
    苓雅區○○○路南往北方向行駛而途經該路與苓雅一路交岔口時，本應注意行經
    閃光黃燈路口，車輛應減速接近，注意安全，小心通過，且應注意車前狀況，隨
    時採取必要之安全措施，以避免交通事故之發生，而當時天候晴朗、夜間有照明
    、路面乾燥、無缺陷亦無障礙物、視距良好，依乙○○之智識能力並無不能注意
    之情事，竟仍疏未注意安全小心通過上開路口及車前狀況，適有疏未注意支線道
    車應讓幹線道車先行之丙○○，騎乘車號ＪＡＵ—０四六號重型機車後載張榮男
    沿高雄是苓雅一路西往東方向亦行經上開路口，二車因而發生碰撞，致丙○○、
    張榮男二人倒地，張榮男因頭部外傷，經送醫救治後仍延至同年月三十日十一時
    許死亡，丙○○則受有左手腕扭傷腫脹、左小指腫脹、左踝腫脹、左膝下緣擦挫
    傷二處四×四公分及三×三公分之傷害。嗣經到場處理之員警，於案發一小時後
    之同日凌晨二時四十四分許，對乙○○施以酒精濃度測試，測得乙○○吐氣所含
    酒精濃度為每公升零點三五毫克。
二、乙○○發現肇事後，因明知自己係酒後駕車，為脫免責任，乃向前行駛四、五十
    公尺（即林森二路、中興街口附近）始靠右停車，且商請同車之乘客甲○○向警
    方自承係肇事車輛之駕駛人。甲○○即基於意圖藏匿真正肇事者乙○○而頂替之
    犯意，走回肇事路口，而向在現場處理之員警佯稱其係肇事者，並以肇事者身分
    接受警方及檢察官之訊問。嗣於同年六月五日，甲○○翻供坦認其係頂替乙○○
    ，乙○○始為真正肇事者，而查知上情。
三、案經高雄市政府警察局苓雅分局報告、丙○○訴由臺灣高雄地方法院檢察署檢察
    官偵查起訴及臺灣高雄地方法院檢察署檢察官自動檢舉偵查起訴。
    理  由
一、訊據被告乙○○、甲○○對於前揭事實均坦認在卷，互核其二人所供相符，且經
    告訴人丙○○、丁○○○指訴綦詳及證人林清江證述明確，並有交通事故談話紀
    錄表、酒精濃度測試單、高雄市○○○○○道路交通事故調查報告表、現場相片
    數張、臺灣高雄地方法院檢察署驗傷診斷書、相驗屍體證明書及驗斷書各一份附
    卷可稽。又本件交通事故發生之地點係在高雄市苓雅區○○○路、苓雅一路交岔
    路口中心附近，林森二路設有閃光黃燈號誌，苓雅一路則設有閃光紅燈號誌，事
    故發生後，告訴人丙○○所騎乘之重型機車倒在苓雅一路東往西方向之慢車道上
    ，車頭朝西，有刮地痕七公尺，自苓雅一路西向東快車道朝東北方向延伸，碎片
    散落苓雅一路東往西方向慢車道、林森二路南往北方向快車道交叉處，被告所駕
    駛之車輛則駛離現場，告訴人丙○○所騎乘之重型機車右踏板區、右後車身護板
    及後輪右側受損，被告駕駛之自小客車之前保險桿、左前保險桿、右前保險桿受
    損等情，有前開道路交通事故調查報告表及現場相片附卷為憑，則依此告訴人丙○○所騎乘機車之倒地位置、現場碎片散落情形、刮地痕跡，參諸雙方行進方向
    、路況、車輛受損情形，及被告乙○○於案發一小時後經警施以酒測結果，吐氣
    所含之酒精濃度為每公升零點三五毫克之情，綜合加以研判，足認被告乙○○酒
    後不能安全駕駛交通工具而駕車，且行經閃黃燈路口未注意安全小心通過及車前
    狀況，告訴人丙○○則疏未注意苓雅一路設置閃紅燈號誌，屬支線道，應讓幹線
    道車先行，二車因而在上開地點發生碰撞。
二、按汽車（含機器腳踏車）行駛至交岔路口，其行進應遵守燈光號誌；又閃光黃燈
    表示「警告」，車輛應減速接近，注意安全，小心通過，閃光紅燈表示「停車再
    開」，車輛應減速接近，先停止於交岔路口前，讓幹道車優先通行後認為安全時
    ，方得續行；而幹道應設置閃光黃燈，支道應設置閃光紅燈，道路交通安全規則
    第一百零二條第一項第一款、道路交通標誌標線號誌設置規則第二百十一條第一
    項第一款、第二款、第二百二十四條第三款分別定有明文，被告乙○○考領有普
    通小行車駕駛執照，有汽車駕駛人查詢資料一紙可按，則其對於上開規定理應知
    之甚詳，於駕車時自應注意上開規定並確實遵守之，且本件交通事故發生時天候
    晴朗、夜間有照明、路面乾燥、無缺陷、無障礙物、視距良好，有前開道路交通
    事故調查報告表可按，依被告乙○○之智識能力並無不能注意之情事，被告乙○○竟仍疏未注意遵守上開規定而貿然駕車通過上開路口，則其駕駛行為有過失甚
    明，是被告乙○○未盡前開注意義務與被害人受重傷間顯有相當因果關係。另高
    雄市政府建設局行車事故鑑定委員會、高雄市車輛行車事故覆議鑑定委員會亦認
    ：被告乙○○酒精濃度過重，且行經閃光黃燈路口未注意安全小心通過，告訴人
    丙○○由苓雅一路閃光紅燈支線道路口駛出，未視交通情況停車讓幹線道車先行
    ，均為本件交通事故之肇事原因，有高雄市政府建設局行車事故鑑定委員會高市
    鑑字第九一０九０三０號鑑定意見書、高雄市車輛行車事故覆議鑑定委員會九十
    一年十二月二十四日九一高市覆字第九八八號函附卷可按。至告訴人丙○○疏未
    注意行經設置閃光紅燈號誌之路口，應停止於交岔路口前，讓幹線道車優先通過
    後方得續行，而貿然通過上開路口，對本身所受傷害之擴大及被害人張榮男之死
    亡雖亦有過失，然仍不能因此解免被告乙○○之過失罪責。綜上，本件事證明確
    ，被告二人之犯行均堪以認定，應依法論科。
三、核被告乙○○所為，係犯刑法第一百八十五條之三之服用酒類不能安全駕駛動力
    交通工具而駕駛罪、同法第二百七十六條第一項之過失致人於死罪及同法第二百
    八十四條第一項之過失傷害罪；被告甲○○所為則係犯同法第一百六十四條第二
    項意圖藏匿人犯而頂替罪。被告乙○○以一過失行為而同時致被害人張國榮死亡
    及告訴人丙○○受傷，為想像競合犯，應依刑法第五十五條規定，從較重之過失
    致人於死罪處斷；又其所犯服用酒類不能安全駕駛動力交通工具而駕駛罪與過失
    致人於死罪，犯意各別，行為互殊，應分論併罰。再被告乙○○於案發後經警測
    得吐氣所含酒精濃度為每公升零點三五毫克，有酒精濃度測試單附卷可稽，其酒
    醉駕車，因而致人死亡及受傷，依法應負刑事責任，應依道路交通管理處罰條例
    第八十六條第一項之規定，就其所犯過失傷害罪、過失致死罪部分加重其刑。爰
    審酌被告乙○○駕車肇事造成被害人張榮男死亡、告訴人丙○○受有前開傷害，
    對被害人張榮男之家屬造成之傷害甚大，對告訴人丙○○造成之傷害亦非輕，迄
    今仍未與被害人張榮男之家屬、告訴人丙○○達成和解，賠償所受損害，且於肇
    事後旋商請被告甲○○頂替之，妨害司法秩序，被告甲○○頂替被告乙○○，導
    致本件肇事責任混淆，亦妨害司法秩序，惟念及被告乙○○係因一時疏忽失慮而
    肇事，騎乘機車搭載被害人張榮男之告訴人丙○○於本件交通事故之發生亦有過
    失，及被告二人並無前科紀錄，素行尚佳，有卷附之臺灣高等法院被告全國前案
    紀錄表可按，且犯罪後均坦認犯行，顯有悔意等一切情狀，酌情各量處如主文所
    示之刑，就被告甲○○部分並諭知易科罰金之折算標準，及就被告乙○○之部分
    定應執行之刑。又被告甲○○前未曾受有期徒刑以上刑之宣告，有前開臺灣高等
    法院被告全國前案紀錄表可按，且其於案發後未久即坦認頂替被告乙○○之事，
    對其所為已有悔意，經此偵查、起訴及論罪科刑程序，當知所警惕，信無再犯之
    虞，本院認所宣告之刑以暫不執行為適當，爰併諭知緩刑三年，以啟自新。
四、至告訴人丙○○因對於本件交通事故之發生亦有過失，而涉犯過失致死罪部分，
    應由檢察官另行偵辦。
據上論斷，應依刑事訴訟法第二百九十九條第一項前段，道路交通管理處罰條例第八
十六條第一項，刑法第一百八十五條之三、第二百七十六條第一項、第二百八十四條
第一項、第一百六十四條第二項、第一項、第五十五條、第五十一條第五款、第四十
一條第一項、第七十四條第一款，罰金罰鍰提高標準條例第一條前段、第二條，判決
如主文。
中      華      民      國    九十二    年      一      月      十七    日
                                  臺灣高雄地方法院交通法庭
                                        法  官  黃  悅  璇
右正本證明與原本無異。
如不服本判決，應於判決送達後十日內，向本院提出上訴狀。
                  書記官  沈      蘊
中    華    民    國      九十二      年      一      月      二十      日
附錄法條：
刑法第一百八十五條之三
服用毒品、麻醉藥品、酒類或其他相類之物，不能安全駕駛動力交通工具而駕駛者，
處一年以下有期徒刑、拘役或三萬元以下罰金。
刑法第二百七十六條第一項
因過失致人於死者，處二年以下有期徒刑、拘役或二千元以下罰金。
刑法第一百六十四條
藏匿犯人或依法逮捕拘禁之脫逃人或使之隱避者，處二年以下有期徒刑、拘役或五百
元以下罰金。
意圖犯前項之罪而頂替者，亦同。


司法院資訊處製作；財團法人民間司法改革基金會備份。
